【裁判字號】    94,交聲更(一),20
【裁判日期】    950203
【裁判案由】    違反道路交通管理處罰條例聲明異議
【裁判全文】
臺灣桃園地方法院交通事件裁定    94年度交聲更(一)字第20號
原處分機關  交通部公路總局新竹區監理所中壢監理站
異  議  人
即受處分人  萬鈺通運股份有限公司
                    統一編號：.
代  表  人  吳源泰
代  理  人  黃招斌
                      60號
上列異議人因違反道路交通管理處罰條例案件，不服交通部公路
總局新竹區監理所桃園監理站中華民國94年3 月3 日監裁字第裁
53-QA0000000號違反道路交通管理事件裁決書所為之處分（原舉
發案號：宜蘭縣警察局93年10月28日宜警交字第QA0000000 號）
，聲明異議，本院於94年4 月28日裁定（94年度交聲字第112 號
），異議人不服，提起抗告，經臺灣高等法院於94年5 月31日以
94年度交抗字第356 號裁定撤銷發回，本院更為裁定如下：
    主  文
異議駁回。
    理  由
一、異議意旨略以：本件舉發違規照片上之53-JF 號營業半拖車
    雖為異議人所有，惟半拖車車體並無動力，需由曳引車連結
    拖曳始得行動；故半拖車縱有違規情事，亦應由駕駛曳引車
    之駕駛人負責，與半拖車無關。而本件舉發違規照片上僅攝
    得半拖車之車牌，無法查知違規之曳引車車號，換言之，即
    無法證明違規之曳引車駕駛為異議人，衍生本案，全因警方
    蒐證「不當」所致，警方如採用前置拍照、逆向、順向置左
    等多種採證方式，即不致衍生本案。是故，僅憑本件違規之
    採證照片，實難認定異議人有前揭違規情事，依刑事訴訟法
    第154 條規定，自不能認定異議人超速行車，原處分機關率
    爾認定異議人為本件違規駕駛人，據以裁處異議人罰鍰，顯
    然有誤，為此請准予撤銷原處分，或另為妥適之處分云云。
二、按汽車駕駛人行車速度超過規定之最高時速者，處1,200 元
    以上2,400 元以下罰鍰。又汽車駕駛人之違規行為，經以科
    學儀器取得證據，而當場不能或不宜攔截製單舉發者，得對
    汽車所有人逕行舉發處罰，道路交通管理處罰條例第40條第
    1 項及第7 條之2 第1 項第6 款分別定有明文。
三、本件異議人即受處分人萬鈺通運股份有限公司（下簡稱萬鈺
    公司）所有之53-JF 號營業半拖車，於民國93年10月16日凌
    晨4 時48分許，由不詳車號之曳引車牽引拖曳，行經台二線
    124 公里450 公尺處時，超速行駛，經測速照相儀器拍得違
    規照片後，由宜蘭縣警察局交通隊員警逕行製單，舉發其有
    「限速60公里，時速75公里，超速15公里」之行為，並於93
    年10月28日填製宜蘭縣政府警察局宜警交字第QA0000000 號
    舉發違反道路交通管理事件通知單，異議人雖於應到案日期
    前繳納罰鍰，但仍申訴不服舉發，而原處分機關認無理由，
    仍於94年3 月3 日以監裁字第裁53-QA0000000號裁決書，裁
    處異議人罰鍰新臺幣1,700 元等情，有前揭舉發違反道路交
    通管理事件通知單影本1 份、裁決書影本1 份、交通違規案
    件陳述單1 份及舉發違規照片1 張在卷足憑。
四、而異議人就上開半拖車為其所有一節，固無異詞，惟以前揭
    情詞置辯，然查：
  (一)依前揭舉發違規照片所示，異議人所有之65—JF號營業半拖
    車，確有於上揭時間，由不詳車號之曳引車牽引拖曳，在台
    二線124 公里450 公尺處，以時速75公里之速度超速行駛，
    且上開車輛於該路段超速行駛時，並無其他車輛自其車旁經
    過，顯可排除誤測他車車速之可能，是上開車輛有超速行駛
    之違規事實，至為灼然。再本件違規係經宜蘭縣政府警察局
    以設於該路段之經濟部標準檢驗局檢驗合格之雷達測速科學
    儀器拍照採證後，據以舉發，既經該警察局以93年12月27日
    警發字第0930043760號函敘明無誤，顯與道路交通管理處罰
    條例第7條之2第1項第6款規定之逕行舉發要件相合。而半拖
    車本身並無動力，須靠曳引車曳引始能上路，雖半拖車與牽
    引之曳引車屬不同車號，或為不同所有人所有，然如違規當
    時半拖車係由曳引車拖曳上路，二者於行駛時顯無從分離，
    則在相關之交通違規事件上，半拖車與曳引車自應視為一體
    ，仍有相關交通規定之適用。查本件曳引車之號牌因遭半拖
    車之車體遮蔽，致無法辨別，此觀諸上開舉發照片自明，而
    異議人雖於93年11月30日向原處分機關提出申訴，然並未告
    知本件違規曳引車之車號或駕駛人年籍等資料，以憑裁處，
    亦有前揭交通違規案件陳述單影本可佐，是原處分機關依首
    開說明，以半拖車之所有人即異議人為裁處對象，於法並無
    違誤。
  (二)至異議人雖一再以：半拖車本身並無動力，是否屬「汽車」
    之一種，並得作為道路交通管理處罰之處罰客體，尚有疑義
    云云為辯，惟按曳引車指專供牽引其他車輛之汽車；半拖車
    則指具有後輪，其前端附掛於曳引車第5 輪之拖車，為道路
    交通安全規則第2條第1 項第8、11款所明定，可知曳引車與
    半拖車係登記為不同車號，可以分屬不同人所有之車輛。是
    違規半拖車與牽曳之曳引車固個別車號，可分屬不同人所有
    ，其私權係可各自獨立之事實，雖不容置疑，然具動力之曳
    引車倘無半拖車之結合，即無法達成其搭載貨物之目的，反
    之，半拖車如無曳引車之結合，亦無完成其貨物運送之可能
    ，足徵二者，就使用上實具有經濟上不可分離之一體性。而
    半拖車與曳引車結合後，就參與交通方面，倘有不當之駕駛
    ，因半拖車本身既與曳引車結合，二者已然成為一個可能發
    生危險之結合體，此時無論係半拖車抑或曳引車本體，皆有
    可能與其他參與道路交通使用人發生交通上危險，此危險當
    不因其本身有無動力而有所區別，且為半拖車所有人於出租
    或出借之際，得以預見。況道路交通管理處罰條例第3條第8
    款既規定: 「車輛指在道路上以原動力行駛之汽車（包括機
    器腳踏車）或以人力、獸力行駛之車輛」。換言之，以原動
    力行駛之汽車為該條例規範之車輛，固無庸言，即依人力、
    獸力驅動行駛之車輛，同屬該條例規範之車輛，準此，以曳
    引車牽引行駛之半拖車，本身雖無動力，惟舉輕明重，仍屬
    該條例規範之車輛無訛。從而，半拖車當屬上述條例所指之
    行駛於道路上之「車輛」，自有該條例之適用，因之異議人
    徒憑半拖車本身無動力為由，而認其不得為裁罰對象云云，
    委無足取。
  (三)另異議人雖提出多種拍照舉證之方式，稱：若改採其他方式
    照相採證即不致衍生本案之疑問云云，但警察機關若僅為舉
    發此一類型之違規行為，即需隨時變更設置雷達測速照相器
    之位置，此舉顯與該違規行為之違法性、採證方式之經濟效
    益有所失衡。況曳引車牽引半拖車行駛在道路上時，兩者應
    視為一體，已如前述，且警方採取順向自後方照相採證之方
    式，係在衡量半拖車所有人多與實際駕駛人相識，可以輕易
    舉出實際駕駛人而予免責，並兼顧若由前方照相，閃光燈可
    能造成之交通事故風險等利弊得失下，所採取之合理方式，
    則警方依據雷達測速照相器此等科學儀器取得證據後，對半
    拖車所有人即本件異議人逕行舉發處罰，並未違背前揭法條
    之意旨，故異議人此部分所辯，亦無足採為其有利之認定。
  (四)再異議人固舉出其他之案例，表示部分舉發違規通知單上，
    均加註曳引車車號等云云。然查，上開舉發違反道路交通管
    理事件通知單，係由警察當場攔檢舉發，自無採證違規曳引
    車車號之困難，上述情形顯與本案之情節並不相同，無法據
    以為有利於異議人之認定，附此敘明。
五、綜上所述，本件違規事證已甚明確，從而原處分機關依道路
    交通管理處罰條例第40條第1 項及第7 條之2 第1 項第6 款
    規定，裁處異議人罰鍰新臺幣1,700 元，其認事用法俱無違
    誤之處，異議意旨求為撤銷原裁決，非有理由，應予駁回。
據上論斷，應依道路交通案件處理辦法第19條，裁定如主文。
中    華    民    國    95    年    2     月    3     日
                    交通法庭  法  官  丁俊成
以上正本證明與原本無異
如不服本裁定，應於送達後5 日內，向本院提出抗告狀。
                              書記官  簡慧瑛
中    華    民    國    95    年    2     月    8     日


司法院資訊處製作；財團法人民間司法改革基金會備份。
